【裁判字號】    98,訴,949
【裁判日期】    980812
【裁判案由】    槍砲彈藥刀械管制
【裁判全文】
臺灣板橋地方法院刑事判決               98年度訴字第949號
公  訴  人  臺灣板橋地方法院檢察署檢察官
被      告  甲○○
                    （另案於臺灣台北監獄台北分監執行中）
指定辯護人  王上律師
上列被告因槍砲彈藥刀械管制案件，經檢察官提起公訴（98年度
偵字第1006號），本院判決如下：
    主  文
甲○○未經許可，持有可發射子彈具有殺傷力之改造手槍，處有
期徒刑參年參月，併科罰金新臺幣柒萬元，罰金如易服勞役以新
臺幣壹仟元折算壹日；扣案之仿COLT廠半自動之改造手槍（槍枝
管制編號為0000000000）壹枝沒收。
    事  實
一、甲○○明知可發射子彈具有殺傷力之改造手槍為槍砲彈藥刀
    械管制條例所列管之管制物品，非經中央主管機關許可，不
    得持有之，竟基於持有可發射子彈具有殺傷力之改造手槍之
    犯意，於民國97年5 月間某日，以新臺幣10,000元之價格，
    在台北縣板橋市○○路上板橋火車站附近之某飲料店，向姓
    名年籍不詳綽號「小胖」之成年男子，購得可發射子彈具有
    殺傷力之仿COLT廠半自動手槍之改造手槍（槍枝管制編號00
    00000000號）1 支及不具殺傷力之子彈2 顆而無故持有之，
    並置於其所有車牌號碼F9-7672 號自用小客車內。甲○○另
    因毒品危害防制條例案件遭法院通緝，嗣於97年12月24日21
    時30分許，為警查獲，經其同意帶同警員至其所有之上開車
    輛執行搜索而扣得上開手槍及不具殺傷力之子彈2 顆而查獲
    之。
二、案經臺北縣政府警察局三重分局移送臺灣板橋地方法院檢察
    署檢察官偵查起訴。
    理  由
甲、程序方面：
一、搜索扣押部分：
    按「搜索，經受搜索人出於自願性同意者，得不使用搜索票
    。但執行人員應出示證件，並將其同意之意旨記載於筆錄」
    ，刑事訴訟法第131 條之1 定有明文。就本件扣案手槍，本
    案警員執行搜索時，雖未向法院聲請搜索票，惟其執行係得
    被告之同意後為之，有自願受搜索同意書1 紙附卷可憑（詳
    臺灣板橋地方法院檢察署98年度偵字第1006號第11頁），是
    關於上開手槍係得被告之同意後搜索，依此，本案搜索扣押
    所得之具殺傷力之手槍，非違法取得之證物，自有證據能力
    。
二、內政部警政署刑事警察局98年1 月16日刑鑑字第0970197984
    號槍彈鑑定書：
    按「被告以外之人於審判外之言詞或書面陳述，除法律有規
    定者外，不得作為證據」，刑事訴訟法第159 條第1 項固定
    有明文，然「鑑定之經過及其結果，應命鑑定人以言詞或『
    書面』報告」，同法第206 條第1 項亦規定甚明，是鑑定人
    以書面為鑑定報告提出於法院，依刑事訴訟法第159 條第1
    項立法理由及同法第206 條第1 項規定，即具有證據能力。
    又法院或檢察官得囑託醫院、學校或其他相當之機關、團體
    為鑑定，或審查他人之鑑定，並準用第203 條至第206 條之
    1 之規定，刑事訴訟法第208 條第1 項亦定有明文。依此，
    檢察官對於偵查中之案件，認須實施鑑定者，固應就具體個
    案，選任鑑定人或囑託鑑定機關（團體）為之；但對於司法
    警察機關調查中之案件，或有量大或急迫之情形，為因應實
    務之現實需求，如檢察官針對該類案件之性質（例如：查扣
    之毒品必須檢驗其成份、對施用毒品之犯罪嫌疑人必須檢驗
    其體內有無毒品代謝反應、對於查扣之槍砲彈藥必須檢驗有
    無殺傷力、對違反野生動物保育法案件必須鑑定是否屬於保
    育類動物案件等），認為當然有鑑定之必要者，經參考法務
    部92年5 月20日法檢字第092080203 號函送之法務部「因應
    刑事訴訟法修正工作小組」研討之刑事訴訟法修正相關議題
    第21則之共識結論，以及本院92年8 月1 日刑事訴訟法新制
    法律問題研討會第三則法律問題研討結果（採多數說，載於
    司法院92年8 月印行「刑事訴訟法新制法律問題彙編」第15
    頁至第18頁），基於檢察一體原則，得由該管檢察長對於轄
    區內之案件，以事前概括選任鑑定人或囑託鑑定機關（團體
    ）之方式，俾便轄區內之司法警察官、司法警察對於調查中
    之此類案件，得即時送請事前已選任之鑑定人或囑託之鑑定
    機關（團體）實施鑑定，該鑑定人或鑑定機關（團體）亦應
    視同受承辦檢察官所選任或囑託而執行鑑定業務，其等出具
    之書面鑑定報告應屬刑事訴訟法第206 條所定之傳聞例外，
    當具有證據能力（法務部92年9 月1 日法檢字第0920035083
    號函可供參照）。是以本件扣案手槍既係經由查獲之警察單
    位依先前轄區檢察署檢察長事前概括選任槍彈鑑定機關即內
    政部警政署刑事警察局實施鑑定，該鑑定機關出具之98年1
    月16日刑鑑字第0970197984號槍彈鑑定書即具有證據能力。
三、手槍之照片：
    按所謂「傳聞證據」之定義係指「審判外」所為之「陳述或
    所發生之敘述性動作」，而提出於法庭用來證明該敘述事項
    之真實性之證據。其中「敘述性動作」乃指使人可得而知其
    意涵之動作。基本上，證據係在公判庭上經過調查程序後方
    得以被採用。因此，以公判庭為基準以考量證據之性質時，
    「傳聞證據」自屬以公判庭外之供述為內容之證據。即係透
    過人之意思活動予以傳達，即供述者對於有關體驗之事實，
    經由知覺、記憶、表現、敘述或敘述性動作等過程予以傳達
    ，故亦稱之為「供述證據」。此與「非供述證據」（非傳聞
    證據），即非透過人之意思活動予以傳達之證據，如物證、
    書證等之不同，在於人之傳達、保存之正確度無法與物證、
    書證相比。因照相係屬機械性記錄特徵，也就是認識對象的
    是照相鏡頭，透過鏡頭形成的畫面映寫入膠卷，然後還原於
    照相紙上，故照相中不含有人的供述要素，再現實情形與作
    為傳達結果的照相，在內容上的一致性是透過機械的正確性
    來加以保障的，在照相中，並不存在人對現實情形的知覺、
    記憶，在表現時經常可能發生的錯誤（如知覺的不準確、記
    憶隨時間推移而發生的變化），故照相當然屬於非供述證據
    。易言之，上開手槍之照片，乃警方依機械之方式所留存之
    影像，並非供述證據，無傳聞法則適用，且對「被告曾持有
    本件手槍」之待證事實，具有相當之關聯性，亦有證據能力
    。
四、本件檢察官、被告及辯護人對於以下援引之證據，均不爭執
    其證據能力，且均得作為本案證據，經本院審酌結果，認為
    下列所採之證據，並無違法取證或證據力有明顯偏低情形，
    以資為證據，並無不當，是徵諸刑事訴訟法第159 條之5 規
    定本旨，本案經調查之證據，均應認為有證據能力。
乙、實體方面：
一、訊據被告對於未經許可持有可發射子彈具殺傷力之改造手槍
    之情，坦承不諱，並有手槍1 枝扣案可證。而上開扣案之手
    槍經送請內政部警政署刑事警察局鑑驗結果，認送鑑手槍1
    支（槍枝管制編號：0000000000），認係改造手槍，由仿
    COLT 廠 半自動手槍製造之槍枝，換裝土造金屬槍管而成，
    擊發功能正常，可供擊發適用子彈使用，認具殺傷力等情，
    亦有內政部警政署刑事警察局98年1 月16日刑鑑字第097019
    7984號槍彈鑑定書1 份在卷可考（同上偵查卷第55頁以下）
    。是被告之自白，核與事實相符，自堪採為認定被告之犯罪
    證據。本件被告未經許可持有槍枝之事證明確，犯行足堪認
    定，應予論科。
二、按槍砲彈藥刀械管制條例第4 條所列之槍砲、彈藥，依該條
    例第5 條規定，非經中央主管機關許可，不得製造、販賣、
    運輸、轉讓、出租、出借、持有、寄藏或陳列。被告未經許
    可持有之前開改造槍枝，係屬同條例第4 條第1 項第1 款所
    稱之其他可發射子彈具有殺傷力之槍砲。是核被告前開所為
    ，係犯槍砲彈藥刀械管制條例第8 條第4 項之未經許可持有
    其他可發射子彈具有殺傷力之改造手槍罪。爰審酌被告未經
    許可持有上開手槍，危害社會安寧秩序，兼衡被告之素行不
    端多次為警查獲槍枝、犯罪之動機、目的、手段、犯罪後態
    度尚稱良好等一切情狀，量處如主文所示之刑，並就所宣告
    之罰金刑部分諭知易服勞役之折算標準，以資懲儆。
三、扣案之改造手槍1 枝（含彈匣1 個，槍枝管制編號：000000
    0000）， 經鑑定認均具有殺傷力，屬違禁物，不問屬於犯
    人與否，應依刑法第38條第1 項第1 款之規定併予宣告沒收
    。至於另扣案之非制式子彈2 顆（直徑7.0 ±0.5mm 金屬彈
    頭），不具殺傷力，非違禁物，雖為被告所有，惟非供其犯
    罪及預備犯罪之物，爰不為沒收之諭知，附此敘明。
據上論斷，應依刑事訴訟法第299 條第1 項前段，槍砲彈藥刀械
管制條例第8 條第4 項，刑法第11條前段、第42條第3 項前段、
第38條第1 項第1 款，判決如主文。
本案經檢察官賴建如到庭執行職務。
中    華    民    國    98    年    8     月    12    日
                刑事第三庭審判長法  官  樊季康
                                法  官  王綽光
                                法  官  徐子涵
上列正本證明與原本無異。
如不服本判決，應於判決送達後10日內敘明上訴理由，向本院提
出上訴狀 (應附繕本) ，上訴於臺灣高等法院。其未敘述上訴理
由者，應於上訴期間屆滿後20日內向本院補提理由書「切勿逕送
上級法院」。
                                書記官  張桐嘉
中    華    民    國    98    年    8     月    12    日
附錄：本案論罪科刑法條全文
槍砲彈藥刀械管制條例第8條
未經許可，製造、販賣或運輸鋼筆槍、瓦斯槍、麻醉槍、獵槍
、空氣槍或第4條第1項第1款所定其他可發射金屬或子彈具有殺
傷力之各式槍砲者，處無期徒刑或5 年以上有期徒刑，併科新臺
幣1千萬元以下罰金。
未經許可，轉讓、出租或出借前項所列槍枝者，處5 年以上有期
徒刑，併科新臺幣1 千萬元以下罰金。
意圖供自己或他人犯罪之用，而犯前二項之罪者，處無期徒刑
或7年以上有期徒刑，併科新臺幣1千萬元以下罰金。
未經許可，持有、寄藏或意圖販賣而陳列第1 項所列槍枝者，
處3年以上10年以下有期徒刑，併科新臺幣700萬元以下罰金。
第 1 項至第 3 項之未遂犯罰之。


司法院資訊處製作；財團法人民間司法改革基金會備份。
